【裁判字號】    95,易,141
【裁判日期】    950622
【裁判案由】    違反臺灣地區與大陸地區人民關係條例
【裁判全文】
臺灣士林地方法院刑事判決               95年度易字第141號
公  訴  人  臺灣士林地方法院檢察署檢察官
被      告  甲○○
上列被告因違反臺灣地區與大陸地區人民關係條例案件，經檢察
官提起公訴（94年度偵字第11396號），本院判決如下：
    主  文
甲○○違反不得僱用大陸地區人民在臺灣地區從事未經許可之工
作之規定，處拘役伍拾玖日，如易科罰金以百元折算壹日。
    事  實
一、甲○○係「芋圓之家」冰品店（總店在臺北市士林區士東市
    場旁、天母店在臺北市士林區○○○路○ 段183 號）之負責
    人，明知林峰為以探親為由申請獲准來臺之大陸地區人民，
    未經許可不得在臺灣地區工作，竟自林峰於民國（以下同）
    94年3 月7 日來臺後之某日起，以每小時新臺幣（下同）85
    元之薪資，僱用林峰在其所經營之芋圓之家冰品店從事販賣
    飲料冰品之工作，嗣於94年10月3 日為警在芋圓之家天母店
    查獲。
二、案經臺北市政府警察局中山分局報告臺灣士林地方法院檢察
    署檢察官偵查起訴。
    理  由
一、訊據被告甲○○對於其係「芋圓之家」冰品店（總店在臺北
    市士林區士東市場旁、天母店在臺北市士林區○○○路○ 段
    183 號）之負責人，該二家店之營業時間從上午11時至晚上
    10時30分，林峰是以探親為由申請獲准來臺之大陸地區人民
    ，於前揭時段曾在其所經營之「芋圓之家」冰品店幫忙販賣
    飲料冰品工作一事雖不爭執，然矢口否認有雇用林峰之行為
    ，辯稱：其未支付林峰薪水，林峰只是沒有地方去，所以到
    其店裡玩，林峰與其隔壁賣米粉湯之老闆娘郭玉華是友人，
    因林峰常常會過去那兒，日子一久其與林峰很熟，其均將林
    峰視為自家人一般，林峰有時候也會幫其收桌子，林峰拿其
    店裡的東西吃，其亦未向林峰收錢云云。
二、經查證人林峰於警詢時證稱：「我是在94年10月3 日下午15
    時許，在台北市士林區○○○路○ 段183 號內（芋圓之家）
    從事零工工作（店員），經警方出示證件並告知來意後，當
    場查獲我非法從事工作。」、「我跟我丈夫乙○○一同居住
    生活，因為我丈夫目前無業，家中生計頓然失去依靠，所以
    我為了家中生活開銷，不得已才會出門工作。」、「我是受
    雇該店女老闆，是我自己當面向女老闆應徵取得該工作。」
    、「我是上午11時至晚間22時30分結束，我是拿冰品等飲料
    給客人，並向客人收取費用，女老闆告訴我說，我工作待遇
    是每小時可領取85元，但我還沒有領到錢。」等語明確，且
    觀之被告所提出其所經營「芋圓之家」員工之考勤表，其員
    工之時薪有85元、90元、100 元不等，有考勤表11張在卷可
    參，是證人林峰證稱其時薪為85元核與事實相符，並經檢察
    官勘驗該警詢錄音帶內容與筆錄內容均相符合，且工作起日
    、工作時間及時薪都是林峰自己說的無訛，有勘驗筆錄附偵
    查卷足憑，而依台北市政府警察局中山分局函稱大陸女子林
    峰業經該分局於94年10月21日搭華航CI-60 班機遣送出境，
    有該分局94年11月17日北市警中分刑字第0943596420 0號函
    1 紙在卷可按，林峰因已滯留國外（大陸）而無法傳喚，其
    於警詢中所為之陳述，經證明具有可信之特別情況，且為證
    明犯罪事實之存否所必要，依刑事訴訟法第159 條之3 第3
    款之規定，自得採為證據。次查證人乙○○（即林峰之夫）
    於偵查中及本院審理時均結證稱：「她共來台4 次，從第3
    次來台後開始到甲○○那裡工作。」、「（你都是載林峰到
    何處工作？）我都是載她去士東市場的那家店。」、「（林
    峰都在哪家店工作？）有時候在士東路那家，有時候在天母
    圓環那家」、「林峰穿芋圓之家橘色的圍裙，是從上面套下
    來的。」、「林峰不願讓我知道他一個月賺多少錢，她只表
    示我生意失敗，她幫我賺錢還債，但實際上她都是賺錢寄回
    大陸，她並表示來台灣就是要打工賺錢。」等語明確；證人
    丙○○（即到場查獲之警員）於本院審理時亦結證稱：其於
    接獲檢舉後，在94年10月3 日查緝之前，亦曾前往被告經營
    之「芋圓之家」天母店勘查林峰工作情形，二次均看到林峰
    在店裡服務客人、端冰品、擦桌子、洗碗、收錢等，且兩次
    均穿「芋圓之家」圍裙，雖其陳稱林峰是穿墨綠色之圍裙，
    與被告當庭提出該店制服圍裙是橘色迥異，應是證人事隔數
    月，對圍裙顏色記憶模糊所致，該非重要之點對待證事實之
    實質內容並無影響，觀諸上揭三位證人之證詞，互核相符，
    自堪信為真實。況查林峰係以探親為由申請獲准來臺之大陸
    地區人民，其配偶乙○○因生意失敗而無業在家，林峰外出
    做事之主要目的，就是要賺錢，林峰豈有每天從板橋地區趕
    到天母地區，由上午11時至晚上10時30分，無償在被告店裡
    義務幫忙之理？是被告空言辯稱未雇用林峰，並未告知林峰
    其時薪為85元云云，顯是飾卸之詞不足採信，此外復有林峰
    之大陸居民往來台灣通行證、乙○○之個人戶籍資料（內載
    92年3 月4 日與大陸地區人民林峰結婚）、林峰出入境查詢
    表各1 紙在卷足憑，本件事證明確，被告犯行洵堪認定，應
    依法論科。
三、按不得僱用大陸地區人民在臺灣地區從事未經許可之工作，
    違反者應予處罰，臺灣地區與大陸地區人民關係條例第15條
    第4 款、第83條第1 項分別定有明文。查本件被告甲○○明
    知林峰係以探親為由申請獲准來臺之大陸地區人民，未經許
    可不得在臺灣地區工作，自不得聘用其在台從事未經許可之
    工作，竟以時薪85元之代價，僱用大陸人民林峰，核被告所
    為，係犯臺灣地區與大陸地區人民關係條例第83條第1 項之
    罪。爰審酌被告犯罪動機、目的、手段，犯罪後之態度等一
    切情狀，量處如主文所示之刑，並諭知易科罰金之折算之標
    準。
據上論斷，應依刑事訴訟法第299 條第1 項前段，臺灣地區與大
陸地區人民關係條例第83條第1 項，刑法第11條前段、第41條第
1 項前段，罰金罰鍰提高標準條例第2 條，判決如主文。
本案經檢察官繆卓然到庭執行職務
中    華    民    國    95    年    6     月    22    日
                  刑事第二庭審判長法  官  林清吉
                                  法  官  馬傲霜
                                  法  官  張國棟
以上正本證明與原本無異。
如不服本判決，應於判決送達後10日內，向本院提出上訴狀。
                                  書記官  陳如玲
中    華    民    國    95    年    6     月    26    日
附錄本案論罪科刑法條全文
臺灣地區與大陸地區人民關係條例第15條
下列行為不得為之：
  一  使大陸地區人民非法進入臺灣地區。
  二  明知臺灣地區人民未經許可，而招攬使之進入大陸地區。
  三  使大陸地區人民在臺灣地區從事未經許可或與許可目的不
      符之活動。
  四  僱用或留用大陸地區人民在臺灣地區從事未經許可或與許
      可範圍不符之工作。
  五  居間介紹他人為前款之行為。
臺灣地區與大陸地區人民關係條例第83條第1項
違反第15條第4款或第5款規定者，處2年以下有期徒刑、拘役或
科或併科新臺幣30萬元以下罰金。


司法院資訊處製作；財團法人民間司法改革基金會備份。
